臺灣高等法院臺南分院刑事判決　　 100年度侵上訴字第1209號
上　訴　人
即　被　告　林祥文
上列上訴人因妨害性自主等案件，不服臺灣雲林地方法院100年
度侵訴字第18號中華民國100年10月28日第一審判決（起訴案號
：臺灣雲林地方法院檢察署100年度偵字第2867號），提起上訴
，本院判決如下：
    主  文
上訴駁回。
林祥文緩刑肆年。
    事  實
一、林祥文與代號0000-000000之成年女子（真實年籍、姓名均
    詳卷，下稱A女）為國小同學，高中時期短暫交往後分手，
    林祥文認為自己感情遭受欺騙，於民國100年5月13日22時許
    ，駕駛車牌號碼KL-4327號自小客車，尾隨下班後騎乘機車
    返家之A女，在雲林縣西螺鎮臺145線公路轉往彰化基督教醫
    院雲林分院旁之產業道路上，竟基於強制猥褻之犯意，先拿
    出嗆鼻防狼噴霧劑，恫嚇威脅A女如果敢離開，就要向A女噴
    灑等語。之後立即徒手強拉A女進入上開汽車後座，並噴灑
    嗆鼻防狼噴霧劑2次，再強行脫褪A女之絲襪及內褲至小腿處
    ，迫使A女裸露陰道口及陰毛，林祥文並脫下自己內外褲至
    大腿處，將自己裸露之陰莖及陰毛置於A女之右大腿上，無
    視A女以言詞拒絕及掙扎，一手抓住A女雙手，一手以其手機
    拍攝A女與自己裸露上開性器畫面之照片，期間並強吻A女唇
    頰、臉頰與脖子，觸摸A女之下體，以上開強暴、脅迫之方
    式而為猥褻之行為，以滿足自己主觀之性慾。事畢林祥文復
    基於妨害自由之犯意，將A女留置於車內談判，並以上述裸
    照在其手中，如A女說出上述事情，或不與其聯繫、見面，
    就公開上述裸照等加害A女名譽之言語恫嚇脅迫A女，使A女
    心生畏懼，過程約有20至30分鐘，迄同年月14日凌晨，因A
    女虛予承諾願將上述事情保密，及林祥文持A女手機撥打電
    話至自己之手機留下電話號碼後，林祥文始釋放A女離去。
    嗣A女返家，於同日凌晨0時50分許，旋將上情告知其男友B
    男（真實年籍、姓名均詳卷），B男聞訊於同日凌晨2時許，
    約林祥文至西螺鎮○○路與平和路口之萊爾富超商談判，趁
    隙取得林祥文手機之記憶卡（內有上述裸照），並與A女一
    同前往報警處理，而悉上情。
二、案經A女訴由雲林縣警察局西螺分局報告臺灣雲林地方法院
    檢察署檢察官偵查起訴。
    理  由        
壹、程序方面：
一、按被告以外之人於審判外之言詞或書面陳述，除法律有規定
    者外，不得作為證據，刑事訴訟法第159條第1項定有明文。
    惟被告以外之人於偵查中向檢察官所為之陳述，除顯有不可
    信之情況者外，得為證據；被告以外之人於審判外之陳述，
    雖不符刑事訴訟法第159條之1至第159條之4規定得為證據之
    情形，而經當事人於審判程序同意作為證據，法院審酌該言
    詞陳述或書面陳述作成時之情況，認為適當者，亦得為證據
    ；當事人、代理人或辯護人於法院調查證據時，知有第159
    條第1項不得為證據之情形，而未於言詞辯論終結前聲明異
    議者，視為有前項之同意，刑事訴訟法第159條之1第2項及
    第159條之5分別定有明定。
二、檢察官在偵查中對被告以外之人所為之偵查筆錄，性質上屬
    傳聞證據，惟刑事訴訟法規定檢察官代表國家偵查犯罪、實
    施公訴，依法其有訊問被告、證人及鑑定人之權，證人、鑑
    定人並須具結，而實務運作時，檢察官偵查中向被告以外之
    人所取得之陳述，原則上均能遵守法律規定，不致違法取供
    ，其可信度極高，職是，被告以外之人前於偵查中已具結而
    為證述，除反對該項供述得具有證據能力之一方，已釋明「
    顯有不可信之情況」之理由外，不宜遽指該證人於偵查中之
    陳述不具證據能力。經查，A女、A女之男友即B男在檢察官
    面前具結之偵訊證述，被告及其辯護人均未提及檢察官在訊
    問時有不法取供之情形，或有何顯不可信之情況，並同意該
    等證詞之證據能力，且經本院審酌該等言詞陳述作成時之情
    況，亦認為適當，故上開證人在檢察官之偵訊筆錄，自得作
    為本案證據使用。
三、另本件A女、B男於警詢中所為陳述、被告至A女上班處所之
    照片、記憶卡之翻拍照片及現場照片共6紙，雖屬被告以外
    之人於審判外之言詞及書面陳述，然經被告與檢察官同意作
    為證據使用，復經本院審酌該書面陳述作成時之情況，亦無
    不當之情形，依上開規定，應認具有證據能力，得作為本件
    證據使用。
貳、實體方面：
一、前揭被告於100年5月13日22時許駕駛車牌號碼KL-4327號自
    小客車尾隨騎乘機車返家之A女，在雲林縣西螺鎮臺145線公
    路轉往彰化基督教醫院雲林分院旁之產業道路上，徒手將A
    女拉入其所駕駛之汽車後座，在車上用手強脫A女絲襪、內
    褲至小腿處，並將自己之內外褲脫至大腿處後，將自己的性
    器官放在A女大腿上，並持手機拍攝兩人裸露性器官畫面，
    拍照前後並有親吻A女嘴巴、臉頰、脖子，觸摸A女之下體；
    因A女要離開，其有以防狼噴霧器向車內前座噴灑2次，有恐
    嚇A女若不與其聯絡、見面，就要公開裸照，直到同年月14
    日凌晨，A女才離開等事實，業經被告於本院審理中坦承不
    諱（見本院卷第31頁反面）。且查：
  (一)A女於原審審理時證稱：其與被告為國小同學，100年5月13
    日約22時許，於下班地點門口見到被告，之後騎乘機車返家
    ，被告即駕駛自小客車尾隨，至臺145線道公路旁邊的產業
    道路上，其決定下車跟被告談，講了一下之後就開始拉拉扯
    扯，被告就從車上拿出1瓶不明的噴劑，威脅稱「如果敢離
    開，我就拿這瓶噴你」等語。之後就打開車門，以手強拉其
    進入上開汽車的後座，被告上車後關上車門，就強吻其嘴唇
    、臉頰、脖子，當時其有反抗，被告並持上開不明噴劑朝向
    其噴灑，其感到嗆鼻、咳嗽，之後被告用手強行脫下其絲襪
    和內褲，且脫下自己的內外褲，露出陰莖，把陰莖放在其右
    大腿上，一手抓住其雙手，一手持手機拍照，並以手碰觸、
    摸其下體，其當時也有掙扎，並企圖掙脫用手遮擋被告拍照
    。之後在車上，被告恐嚇說如果將此事洩漏出去，或不跟被
    告聯絡、見面，就要公開上開照片，其因擔心被告將照片流
    出，所以不敢離開，與被告在車上大約講了20至30分鐘。之
    後是因為其答應被告所有的條件，即要跟被告保持聯絡，接
    聽被告電話、與被告見面，且被告拿其手機打電話到被告自
    己之手機，留下其電話號碼，嗣約於同年月14日凌晨時，其
    才離開現場。案發之後，其安全回到家立即將此事告知男友
    B男，應該就是100年5月14日0時50分與B男（1575秒）間之
    通話紀錄；B男於同日稍後約凌晨2時許，有約被告至雲林縣
    西螺鎮○○路與平和路口之萊爾富便利商店談判，當時B男
    就趁被告不注意時，將手機之記憶卡取出等語（見原審卷第
    34頁至第45頁）。對於被害過程證述綦詳，並與其於偵訊時
    所述情節大致相符，而於案發之後A女立即將上情告知男友B
    男，由B男邀約被告談判，趁機拿回被告拍有性器裸露照片
    之記憶卡等情，亦據B男於偵訊時證述甚明（見偵卷第14頁
    ），並有卷附現場照片、裸露性器官照片共6張（在偵卷密
    封袋內）與扣案之記憶卡1張可為佐證，應認A女所述實在，
    而得採信。
  (二)按刑法上之猥褻罪，係指姦淫以外，足以興奮或滿足性慾之
    一切色情行為（參最高法院63年臺上字第2235號判例）。是
    以所稱「猥褻行為」，係指除性交外，凡違背善良風俗之一
    切色情淫慾行為，在客觀上足以刺激或滿足他人性慾並引起
    一般人羞恥或厭惡感而侵害性的道德感情，主觀上足以滿足
    自己性慾者而言。被告強行脫下A女之絲襪及內褲至小腿處
    ，迫使A女裸露陰道口及陰毛，並脫下自己內外褲至大腿處
    ，將自己裸露之陰莖及陰毛置於A女之右大腿上，以手機拍
    攝A女與自己裸露上開性器畫面之照片，期間並強吻A女唇頰
    、臉頰與脖子，觸摸A女之下體，其所為客觀上顯足以刺激
    或滿足一般人之性慾，主觀上亦剌激或滿足自己之性慾，同
    時使普通一般人產生厭惡或羞恥之感甚明，為猥褻之行為無
    疑。被告係先以防狼噴霧藥劑威脅A女，強拉A女上車，並以
    手壓制A女為上開猥褻與拍照行為，是被告以強暴、脅迫方
    式為強制猥褻犯行，應可認定。另被告於拍完裸照之後，在
    車上以公開裸露性器照片等妨礙名譽之事作為要脅手段，要
    求A女不可將此事告訴他人，並要A女與其保持聯絡、見面，
    要A女告訴其聯絡電話等舉動，顯見被告仍不願讓A女離開，
    而以上開照片恐嚇、脅迫A女，使A女行無義務之事，同時妨
    害A女之行動自由，A女於偵訊與原審審理時，均表示被告以
    公開照片脅迫，讓其感到害怕，也因此不敢離開現場等情，
    是被告所為，確實已達妨害A女之行動自由甚明。
  (三)綜上，被告所犯上開強制猥褻罪與妨害自由罪，事證明確，
    均堪認定，應依法論科。
三、論罪科刑：
  (一)按刑法第305條之恐嚇罪，係指單純以將來加害生命、身體
    、自由、名譽、財產之事，恐嚇他人致生危害於安全者而言
    。如對於他人之生命、身體等，以現實之強暴脅迫手段加以
    危害要挾，使人行無義務之事或妨害人行使權利，應構成刑
    法第304條之強制罪，而非同法第305條之恐嚇危害安全罪，
    最高法院著有93年度臺上字第3309號判決可資參照。次按刑
    法第302條第1項之剝奪人行動自由罪與同法第304條第1項之
    強制罪，其所保護之法益，固均為被害人之自由，惟前者重
    在保護個人之行動自由；後者重在保護個人之意思自由（最
    高法院74年度臺上字第3651號判決意旨參照）。是刑法第30
    2條第1項之剝奪他人行動自由罪，係以私行拘禁或以其他非
    法方法，剝奪人之行動自由為要件，其目的即在保護「任意
    離去特定處所（空間）之行動自由」不受他人無故之侵害。
    且按刑法第302條第1項及第304條第1項之罪，其所保護之法
    益均係被害人之自由，而私行拘禁，仍不外以強暴、脅迫為
    手段，其罪質本屬相同，惟第302條第1項之法定刑，既較第
    304條第1項為重，則以私行拘禁之方法妨害人自由，縱其目
    的在使人行無義務之事，或妨害人行使權利，仍應逕依第30
    2條第1項論罪，並無適用刑法第304條第1項之餘地（參酌最
    高法院29年上字第3757號判例意旨）。
  (二)是被告拿出嗆鼻防狼噴霧劑，恫嚇威脅A女，之後強拉A女進
    入車內，噴灑嗆鼻藥劑2次，強吻A女唇頰、臉頰與脖子，再
    強行脫下A女之絲襪及內褲至小腿，以手機拍攝A女與自己裸
    露上開性器畫面之照片，並觸摸A女之下體，所為係犯刑法
    第224條對於女子以強暴、脅迫之方法而強制猥褻罪。另其
    事後將A女留置於車內談判，並以公開上開照片脅迫A女不得
    說出上述情事，必須與其聯繫、見面，使A女心生畏懼，而
    虛予承諾願將上述事情保密，並留下電話號碼，被告始釋放
    A女離去，所為係犯同法第302條第1項妨害自由罪。
  (三)被告於強制猥褻行為時，拿出藥劑威脅A女不可離去，施強
    暴強拉A女上車，壓制A女之行動自由，與強拍裸露性器照片
    ，使A女行無義務之事，均係為滿足被告之性慾，遂行其強
    制猥褻之目的，是其所為恐嚇及強制、妨害自由等行為，係
    強暴、脅迫手法之不同態樣，均屬強制猥褻罪之一部分，故
    不另論處。公訴檢察官於原審審理時，主張被告強拍裸照
    之行為，刑法第304條之強制罪（見原審卷第33頁反面），
    然該部分屬強制猥褻罪之一部，不另論罪，詳如前述。而被
    告另以公開上開照片威脅恐嚇A女之行為，讓A女留下之妨害
    自由行為，並使A女行上開無義務之事等強制行為，均是以
    恐嚇作為脅迫之手段，依上開判例意旨，均包含於妨害A女
    行動自由之同一意念之中，仍應視為剝奪行動自由之部分行
    為，起訴書認被告恐嚇部分，另成立刑法第305條之罪，然
    揆諸前開判例意旨及說明，容有誤會，併予敘明。
  (四)另被告於車上對A女所為數個強吻唇頰、臉頰與脖子，將自
    己裸露之陰莖及陰毛置於A女之右大腿上拍攝裸露上開性器
    畫面之照片，與觸摸下體之猥褻動作，並無法強為分割成數
    個獨立之猥褻行為，堪認屬基於同一強制猥褻犯意所為之接
    續行為，而為一強制猥褻罪。
  (五)被告所犯上開強制猥褻罪及妨害自由罪，犯意各別，行為互
    殊，應予分論併罰。
四、從而原審以被告罪證明確，依刑法第224條、第302條第1項
    、第51條第5款、第38條第1項第2款等規定論罪，並審酌被
    告無刑案前科紀錄，此有臺灣高等法院被告刑案紀錄表1份
    在卷可參，素行尚佳，被告已有家庭，並有妻子與2個孩子
    ，僅因曾與告訴人A女為男女朋友，分手後A女不再予以理會
    ，即認為自己感情遭受欺騙而心生不滿，不知理性溝通，竟
    然為上開強制猥褻與妨害自由等行為，對於A女身心安全危
    害甚鉅，造成A女精神上之壓力，及其犯罪動機、犯罪手段
    等一切情狀，強制猥褻罪部分，處有期徒刑10月；剝奪他人
    行動自由罪部分，處有期徒刑4月。並定應執行刑為有期徒
    刑1年。至扣案之記憶卡1張，為被告所有、供其犯強制猥褻
    罪與妨害自由罪所用之物，依刑法第38條第1項第2款沒收之
    。其認事用法核無違誤，量刑亦妥當。被告上訴以未能於偵
    查及審判中表達悔意及對被害人之歉仄，請求被害人原諒云
    云，尚非有理由，其上訴應予駁回。另公訴檢察官於本院審
    理中以恐嚇罪與強制猥褻罪屬不同犯意，原判決竟認定為強
    制猥褻之犯意所包括，指摘原判決容有不當云云。按在為達
    強制猥褻為目的下，其所用之手段如恐嚇等，屬強制猥褻之
    部分行為，不另論以恐嚇罪，亦經詳釋於前，附此敘明。
五、另查被告於原審判決後，已與被害人Ａ女之父（代表Ａ女）
    達成和解，賠償新台幣12萬元，有和解書乙紙在卷可憑（見
    本院卷第9頁）。且被告前未曾受有期徒刑之宣告，有臺灣
    高等法院被告全國前案紀錄表在卷可憑，於本院審理時，亦
    坦承犯行，足認被告犯後確有悔意。本院因認被告犯後態度
    良好，經此偵審程序，應已知所警惕，信無再犯之虞，其上
    開所宣告之刑，認以暫不執行為適當，爰依刑法第74條第1
    項第1款規定，併予宣告緩刑4年，以啟自新。
據上論斷，應依刑事訴訟法第368條，刑法第74條第1項第1款，
判決如主文。
本案經檢察官黃朝貴到庭執行職務
中    華    民    國   100    年    12    月    30    日
                      刑事第三庭審判長法  官  高明發
                                      法  官  張季芬
                                      法  官  夏金郎
以上正本證明與原本無異。
如不服本判決應於收受送達後10日內向本院提出上訴書狀，其未
敘述上訴理由者，並得於提起上訴後10日內向本院補提理由書（
均須按他造當事人之人數附繕本）「切勿逕送上級法院」。
                                      書記官  汪姿秀
中    華    民    國   100    年    12    月    30    日

附錄論罪科刑條文全文：
中華民國刑法第224條（強制猥褻罪）
對於男女以強暴、脅迫、恐嚇、催眠術或其他違反其意願之方法
，而為猥褻之行為者，處6月以上5年以下有期徒刑。

中華民國刑法第302條（剝奪他人行動自由罪）
私行拘禁或以其他非法方法，剝奪人之行動自由者，處5年以下
有期徒刑、拘役或3百元以下罰金。
因而致人於死者，處無期徒刑或7年以上有期徒刑，致重傷者，
處3年以上10年以下有期徒刑。
第1項之未遂犯罰之。